臺灣高等法院臺南分院刑事判決
111年度交上易字第197號
上  訴  人  
即  被  告  沈吉峯



選任辯護人  吳旭洲律師
            楊倢欣律師
            黃冠儒律師
上列上訴人即被告因公共危險案件，不服臺灣臺南地方法院110
年度交易字第677號中華民國111年2月24日第一審判決（起訴案
號：臺灣臺南地方檢察署110年度偵字第12927號），提起上訴，
本院判決如下：
    主      文
原判決撤銷。
沈吉峯吐氣所含酒精濃度達每公升零點二五毫克以上而駕駛動力
交通工具，累犯，處有期徒刑參月，如易科罰金，以新臺幣壹仟
元折算壹日。
    事實及理由
壹、犯罪事實
    沈吉峯於民國110年6月5日14時30分許，駕駛車牌號碼000-0
    000號自小客貨車返回臺南市○○路000巷00號之營業處所，因
    見李家豐承租之車牌號碼000-0000號自用小客車，停放在該
    處門口，因此心生不滿，將000-0000號自小客貨車停放在00
    0-0000號自用小客車前（即臺南市○○路000巷00號前方位置
    ），並將車頭靠近000-0000號自用小客車車頭等候000-0000
    號自用小客車駕駛前來移車，於等待期間，沈吉峯先前往附
    近便利商店購買高粱酒，再返回車內飲用，致其吐氣酒精濃
    度已達每公升0.25毫克以上，明知不能駕駛動力交通工具，
    仍因不耐久候而於啟動引擎之狀態下，將000-0000號自小客
    貨車車頭駕駛往000-0000號自用小客車車頭逼近，導致2車
    車牌貼合，並大聲按鳴喇叭，李家豐聞聲下樓查看，發覺沈
    吉峯駕駛之000-0000號自用小客貨車車牌已觸及000-0000號
    自用小客車，乃報警處理，經警據報至現場後，於同日15時
    59分許，測得沈吉峯之吐氣酒精濃度達每公升0.81毫克，因
    而查獲上情。
貳、證據能力部分
一、辯護人就被告之警詢、偵訊筆錄主張無證據能力，辯護稱：
    警詢、偵訊筆錄之記載，與錄音錄影內容不符，對於被告有
    利部分均無記載。且依刑事訴訟法第98條、第156條第1項規
    定，被告之供述非出於任意性不得做為證據，另依同法第10
    0條之2準用100條之1第2項規定，警詢之記載與錄影內容明
    顯不符，不得做為證據，又警詢筆錄就有利於被告之事實，
    全無記載，亦構成同法第100條之2準用第100條規定之違反
    。被告於警詢前吐氣酒精濃度為每公升0.81毫克，可知於警
    詢時仍殘留相當酒精濃度，此時對被告訊問，無異為疲勞訊
    問，影響被告陳述與自由意志。警詢時被告在警察阻撓下未
    能選任辯護人，剝奪其選任辯護人之權利，警察又告知如無
    法順利製作筆錄，並在21時、22時前接受檢察官訊問，將會
    送入拘留所無法返家，並說服被告之友人，使被告附和其說
    詞，被告於警詢之陳述意志不自由，欠缺任意性，不具證據
    能力。雖被告於偵訊時表面上陳述之任意性並未如警詢時明
    顯受到壓制，但被告在警詢過程中，任意性已經受到嚴重干
    預，且被告於警詢時即遭暗示、恫嚇而未能委託辯護人協助
    ，未能維護其憲法上所保障之權利，警詢時不具任意性之影
    響延續至偵訊未能阻斷，被告之偵訊筆錄仍無證據能力。然
    查：
㈠、被告之自白，非出於強暴、脅迫、利誘、詐欺、疲勞訊問、
    違法羈押或其他不正之方法，且與事實相符者，得為證據。
    刑事訴訟法第156條第1項定有明文。而詢問被告，應製作詢
    問筆錄，並踐行同法第94條至第100條之3之法定程序，始足
    保障被告或犯罪嫌疑人之權利。依同法第100條之2規定，此
    於司法警察〈官〉詢問時，準用之。又刑事訴訟法第100條之1
    第1項前段規定：「訊問被告，應全程連續錄音；必要時，
    並應全程連續錄影」，同條第2項規定：「筆錄內所載之被
    告陳述與錄音或錄影之內容不符者，除有前項但書情形外，
    其不符之部分，不得作為證據」，考其立法目的，在於擔保
    訊問程序之合法、正當，建立訊問筆錄之公信力。從而該項
    陳述，是否出於自由意志，及筆錄所載，內容有無失真，是
    否合於法定程序所製作，勘驗即明。從而該項陳述是否出於
    自由意志，自得依勘驗錄音、錄影或調查其他所得證據而為
    認定（最高法院107年度台上字第2566號、108年度台上字第
    2781號判決意旨參照）。又依刑事訴訟法第100條之2準用第
    100條之1第2項規定之結果，警詢筆錄內所載之被告陳述與
    錄音或錄影之內容不符者，其不符之部分，自亦不得作為證
    據。另刑事訴訟法於第196條之1第1項增訂司法警察官、司
    法警察於調查犯罪情形時，得詢問證人，是倘司法警察官、
    司法警察於詢問證人時，予以錄音或錄影，而遇有筆錄與錄
    音、錄影之內容不相符合者，亦應參照刑事訴訟法第100條
    之1第2項規定之法理，對該不符部分之筆錄，排除其證據能
    力。惟刑事訴訟法第220條既賦予法官、檢察官以勘驗調查
    證據及犯罪情形之權，其勘驗結果，如已依同法第42條製成
    筆錄，勘驗筆錄本身即為證據，勘驗筆錄本身即為證據而有
    證據能力（最高法院99年度台上字第3454號、101年度台上
    字第890號判決意旨參照）。是被告於偵查中之自白是否具
    有證據能力，仍應以被告自白是否出於任意性及與真實是否
    相符為斷，至於警詢筆錄製作之繁簡、是否逐字記載或記載
    與被告供述內容是否一致，如經法院勘驗錄音、錄影，並製
    作勘驗筆錄，自應以勘驗之結果為準，警詢筆錄之記載與勘
    驗結果不符部分，依上開規定固應排除其證據能力，然勘驗
    結果如認被告之供述具有任意性、真實性者，自白仍有證據
    能力，而被告自白之內容，則應以法院勘驗筆錄做為證據，
    法院勘驗筆錄之證據能力，無上開刑事訴訟法第100條之1第
    2項規定之適用。辯護意旨以法院勘驗結果，警詢筆錄之記
    載與錄音、錄影內容不符，而認被告之「自白」不具證據能
    力，實混淆「警詢筆錄」與「法院勘驗筆錄」屬不同之證據
    性質，應先敘明。
㈡、訊問被告應出以懇切之態度，不得用強暴、脅迫、利誘、詐
    欺、疲勞訊問或其他不正之方法。訊問被告，應全程連續錄
    音；必要時，並應全程連續錄影。刑事訴訟法第98條、第10
    0條之1第1項前段定有明文。同法第100條之2規定並準用於
    司法警察詢問犯罪嫌疑人之情況。本件警員詢問被告時，全
    程錄音錄影，並經本院勘驗在卷（本院卷第198-226頁），
    警員於詢問過程中，並無任何強暴、脅迫之行為，被告亦未
    表現驚恐、害怕之情緒，顯無不正訊問之事實。至於辯護意
    旨指稱，警員指示、阻止被告回答、刻意違反夜間禁止詢問
    規定、陪同警詢之友人呂家嫻影響被告供述、被告酒測值達
    每公升0.81毫克，又經長時間詢問，已屬疲勞詢問部分，經
    查：
　⒈警員於詢問開始前，依刑事訴訟法第94條、第95條對被告進
    行人別確認並告知權利，被告於確認人別相關資料時，回答
    明確，所回答之內容均與真實相符，顯見其精神狀況並無異
    常，並非處於泥醉而無法接受詢問之情況。警員於確認人別
    並告知權利後，詢問被告是否需辯護人陪同詢問，被告稱現
    在不用，警員又詢問是否要家屬到場，被告表示其朋友呂家
    嫻在場（本院卷第200-201頁），警員因而於詢問時，由呂
    家嫻陪同被告等情，均經本院勘驗在卷，是被告友人呂家嫻
    陪同詢問，並非出於警員之要求，而係被告主動提及有朋友
    在場，自不能認為被告之友人呂家嫻為警員所代表公權力之
    延伸，辯護意旨以呂家嫻影響被告之陳述，而認為本件警員
    有違反刑事訴訟法第98條規定之情況，本非的論。再依本院
    勘驗結果，呂家嫻於警詢過程中，固有輔助被告回答相關詢
    問之情況，然被告並未拒絕呂家嫻陪同，或表示不願呂家嫻
    繼續在旁陪詢，自無從以被告製作警詢時，友人呂家嫻在旁
    陪同乙情，據以推論被告在警詢時所陳述之內容，係違反任
    意性之供述。至於被告於警詢時之供述，與友人呂家嫻於警
    詢時之表示，均經本院勘驗明確，並製作勘驗筆錄在卷，被
    告於警詢時是否「親自供述」特定內容，當應以勘驗結果為
    準，與呂家嫻於警詢所為之陳述均無關連，本不得採用呂家
    嫻之供述內容作為被告之供述，原屬當然之理，換言之，本
    院以下所引用被告於警詢中之供述，均排除呂家嫻所陳述之
    部分，僅以被告自主回答之部分為其供述內容。
　⒉司法警察官、司法警察詢問犯罪嫌疑人，除經受詢問人明示
    同意、於夜間經拘提或逮捕到場而查驗其人有無錯誤、經檢
    察官或法官許可、有急迫之情形者外，不得於夜間行之，刑
    事訴訟法第100條之3第1項定有明文。又刑事訴訟法第158條
    之2第1項規定，違背第100條之3第1項之規定，所取得被告
    或犯罪嫌疑人之自白及其他不利之陳述，不得作為證據，但
    經證明其違背非出於惡意，且該自白或陳述係出於自由意志
    者，不在此限。司法警察詢問犯罪嫌疑人如違背上開規定，
    其所取得被告或犯罪嫌疑人之自白或其他不利筆錄，究竟有
    無證據能力，即應分別依刑事訴訟法第158條之2、第158條
    之4等規定，審酌所取得之自白或其他不利陳述是否出於供
    述者之自由意志、司法警察違背該法定程序之主觀意圖、客
    觀情節，本於人權保障與社會安全之均衡維護精神，依比例
    原則，具體認定之（最高法院100年度台上字第2266號判決
    意旨參照）。上述原則上禁止司法警察（官）於夜間詢問犯
    罪嫌疑人之規定，其立法理由揭櫫夜間乃休息之時間，為尊
    重人權及保障程序之合法性，並避免疲勞詢問而設。上開規
    定所稱夜間，指日沒後，為該法第100條之3第3項所明定。
    本件警詢開始時間為110年6月5日18時8分，結束時間約為同
    日18時58分後數分鐘，此經本院勘驗警詢錄影在卷（本院卷
    第198頁、225頁），而上開警詢時間為夏季，日沒時間約略
    為18時至19時間，本件警詢開始時間為18時8分，依一般社
    會生活經驗，本非深夜之休息時間，縱使警詢開始或結束時
    已經日沒，亦難認警員有何刻意違反規定進行疲勞訊問之惡
    意，且被告接受警員詢問時，另有友人呂家嫻陪同在場，詢
    問時間僅歷時約50分鐘，並無何刻意拖延之情況，被告於詢
    問過程中，未曾表示需要休息或客觀上有何無法回答問題之
    疲勞現象，於警詢結束時，警員詢問有無不當取供，被告亦
    答稱，沒有啦、沒有啦（本院卷第225頁）等語，此外，亦
    無何違反被告自由意志之事實，自不影響其警詢供述之證據
    能力。
  ⒊被告本件吐氣酒精濃度檢測時間為15時29分，有酒精濃度測
    定紀錄表可參（警卷第23頁），距離警詢時間已有相當差距
    ，而酒精影響精神意識之程度，因人體對酒精耐受性程度亦
    有不同，非可單以酒精濃度高低作為精神意識之判斷標準，
    本件被告於警詢時之精神狀況，業經本院勘驗警詢錄影在卷
    ，未見被告因飲酒而有無法回答詢問之情況，反而可見被告
    對犯罪過程多次提出辯解，再核以其對於人別資料之回答，
    均與真實相符，未見受酒精影響其供述之情況，自不影響其
    陳述之任意性。
　⒋被告之自白，非出於強暴、脅迫、利誘、詐欺、疲勞訊問、
    違法羈押或其他不正之方法，且與事實相符者，得為證據，
    刑事訴訟法第156條第1項定有明文。復為確保此意旨之具體
    實現，另於同條第3項前段規定：被告陳述其自白係出於不
    正之方法者，應先於其他事證而為調查。而受（詢）訊問之
    被告坦承犯行，究竟出於何種原因，不一而足，或係遭（詢
    ）訊問者以不正方式對待始承認；或係未遭不正方式對待，
    而係考量是否能獲輕判或免遭羈押；或出於自責悔悟；或於
    案發初始較少利益權衡、未及受外力干擾；或別有企圖，乃
    受（詢）訊問者主觀考慮是否認罪所參酌的因素。從而，事
    實審法院調查結果，職司偵查（詢）訊問者於（詢）訊問之
    際，已恪遵法律規定，客觀上無任何逼迫或實施其他不正方
    法，其自白之任意性既已受維護，縱使被告基於某種因素而
    坦承犯行，要不能事後任意主張自白欠缺任意性（最高法院
    109年度台上字第3699號判決意旨參照），本件警員於警詢
    時固向被告稱，超過太晚，會入拘留所等語（本院卷第203
    頁），然此乃刑事訴訟法第100條之3第1項前段、第93條第2
    項、第93條之1第1項第3款，禁止司法警察夜間詢問等規定
    所致，並非警員以不當暗示、欺瞞或脅迫之方式取供，是於
    被告之供述任意性並未欠缺之情況下，如其內容與真實性相
    符者，仍非不得作為認定事實之證據。
二、被告警詢之供述，並無違反任意性之情況，已如上述，辯護
    意旨主張，被告於偵訊中之供述，受警詢之影響亦無證據能
    力，已無所據，經本院勘驗偵訊錄影，檢察官之訊問並無違
    背程序規定之情況，被告神情無異狀，回答正常，身體未受
    拘束，因偵訊時為疫情期間，偵訊係以視訊方式進行，訊問
    期間並未見警員有對被告肢體接觸或言語提示之情況（本院
    卷第226-231頁），被告於偵訊中之供述，應有證據能力。
三、辯護意旨又以，本件被告不符合現行犯之規定，警員不得逮
    捕被告，需警員先發現犯罪痕跡，可認為犯罪嫌疑人，才符
    合現行犯要件，如果事後才酒測，發現超過標準值，不符合
    現行犯要件，不得逮捕等語，然本件係因李家豐以車輛擦撞
    事故為由報警處理，依李家豐證稱：（你有無印象之後多久
    警察就到了？）我只記得一下下就來了。（你們兩個人是不
    是就在那裡等警察來？）對」（原審卷第289頁），則警員
    接獲通報到場後，被告與李家豐均現場，因而於110年6月5
    日15時29分對被告進行吐氣酒精濃度，結果達每公升0.81毫
    克，被告屬公共危險罪之現行犯，於同日15時59分逮捕被告
    ，此並有酒精測定紀錄表、逮捕通知書可參（警卷第23頁、
    65頁），核與刑事訴訟法第88條第2項規定：「犯罪在實施
    中或實施後即時發覺者，為現行犯」並無不符，而辯護人所
    指犯罪痕跡部分，應為同條第3項第2款關於準現行犯規定之
    認定要件，辯護意旨已屬誤解。再警察對於已發生危害或依
    客觀合理判斷易生危害之交通工具，得予以攔停並採行下列
    措施：三、要求駕駛人接受酒精濃度測試之檢定。警察職權
    行使法第8條第1項第3款定有明文，本件警員依李家豐之報
    案，及現場疑似發生擦撞等事證，合於上開規定，而得要求
    汽車駕駛人接受酒精濃度測試之檢定，且本件警員亦無何使
    用強制力進行酒測之情況，被告亦於酒精測定紀錄表上簽名
    ，復於警詢時，就酒精濃度測試結果為每公升0.81毫克，並
    未表示異議（本院卷第224頁），其實施酒測之過程並無違
    法可言，併予敘明。
四、辯護人另主張道路交通事故現場圖、道路事故調查報告表㈠
    及㈡無證據能力，屬警員於審判外作成之文書，為傳聞證據
    ，且道路交通事故調查報告表中繪製A車自稱行向，與被告
    之犯罪事實無涉，欠缺關連性，道路事故調查報告表㈠及㈡係
    警方依據報案人即證人李家豐所述而製作，不僅報案人本身
    並無目睹事件經過，亦屬被告以外之人於審判外所製作之文
    書，為傳聞證據。然刑事訴訟法第159條之5規定之傳聞同意
    ，乃本於當事人進行主義中之處分主義，藉由當事人同意（
    第1項明示同意、第2項默示同意或稱擬制同意）之處分訴訟
    行為，與法院之介入審查其適當性要件，將原不得為證據之
    傳聞證據，賦予其證據能力。第1項所謂經當事人同意作為
    證據者，係指當事人意思表示無瑕疵可指並針對個別、具體
    之特定證據所為之明示同意而言。當事人已明示同意作為證
    據之傳聞證據，經法院審查其具備適當性之要件，並踐行法
    定之調查程序者，即無容許當事人撤回同意或再行爭執之理
    ，以維訴訟程序之確實、安定。又此一同意之效力，既因當
    事人積極行使處分權，經法院認為適當且無許其撤回或更行
    爭執追復之情形，即告確定，縱使上訴至第二審或判決經上
    級審法院撤銷發回更審，仍不失其效力（最高法院 110年度
    台上字第2259號判決意旨參照）。上開證據之證據能力，被
    告於原審委任之辯護人即上訴二審之辯護人，依原審110年1
    0月5日、110年12月28日準備程序筆錄，辯護人2度表示：「
    被告之酒精測定紀錄表」、「呼記酒精測試器檢定合格證書
    影本」、「道路交通事故調查報告表㈠、㈡」、「道路交通事
    故照片20張」等證據，同意有證據能力，可作為本案之證據
    ，但對於證明力有意見等語（原審卷第155頁、245頁），已
    屬明示同意有證據能力，原審於審理程序調查該項證據時，
    辯護人亦未否認其證據能力（原審卷第304頁），自無從於
    上訴後，又容許辯護人任意撤回其同意。至於辯護人所爭執
    ，道路交通事故現場圖上關於被告於案發前汽車（即A車）
    行向部分之記載，並非出於警員或李家豐之親眼見聞，該部
    分之記載自不得作為對被告不利認定之依據，併予敘明。
五、其餘本判決以下所引用之傳聞證據，檢察官、被告及辯護人
    於審判程序中均同意作為證據使用，或知有傳聞證據之情形
    而未於言詞辯論終結前聲明異議，本院審酌該等證據作成時
    之情況，並無違法取證之情形，又與本案有關聯性，認為以
    之作為證據應屬適當，依刑事訴訟法第159條之5規定，均具
    有證據能力。
參、證明力部分
一、被告於110年6月5日15時59分，在臺南市○區○○路000巷00號
    附近，經警施以吐氣酒精濃度測試，結果為每公升0.81毫克
    等情，有酒精測定紀錄表及呼氣酒精測試器檢定合格證書在
    卷可參（警卷第23頁、25頁），是被告有於上開酒測時間前
    之某時，飲用酒類乙節，即屬明確。
二、被告雖坦承於上開酒測前飲酒之事實，然辯稱：我有喝酒，
    沒有開車，我的車子本來就停在我的住家00號前，我沒有撞
    到李家豐的車。我的車子都沒有動，李家豐把車子停在我家
    門口，20幾個鐘頭快1天的時間，都不走，我按喇叭叫他出
    來，結果一下來就說是車禍、報警。我那時候不知道對方是
    誰，我就到附近小雜貨店買了一小瓶酒到車上，沒有發動引
    擎，是靜止狀態，我的車子貼近他的車子，怕他跑掉，我就
    往前，讓他沒有辦法開走，不讓他出來，當時下大梅雨，我
    坐在車子裡面，邊喝邊等他，等到受不了，我就狂按喇叭，
    結果他出來就說我撞到他要報警，我車子停在那邊，我沒有
    動車子，我自己喝了酒然後再開車，不是咎由自取嗎？（本
    院卷第243-244頁）等語，經查：
㈠、被告於110年6月5日15時30分許，駕駛車牌號碼000-0000號小
    客貨車，與停放在臺南市○區○○路000巷00號前，由李家豐所
    停放之車牌號碼000-0000號小客車發生行車糾紛，李家豐因
    而報警處理等情，為證人李家豐證稱：我於6月5日早上把車
    停在○○路000巷00號門口，我聽到有人按喇叭才下來查看，
    我看到被告車頭貼到我的車頭，車頭對車頭，我說要報警，
    我記得報警後一下子警察就來了（原審卷第288-289頁）等
    語在卷，並有警員所拍攝之現場照片可參（警卷第45-61頁
    ）。而證人李家豐並證稱：我下樓時，當時被告坐在他車子
    的駕駛座，他看到我下來都沒有什麼反應或動作，就是在車
    上，是我拿電話起來要報警的時候，被告才下車，我跟他說
    我要報警，我跟他講完以後他就上車，我也不知道他在做什
    麼，因為當時下大雨（同卷第292-294頁）等語，依證人李
    家豐上開證述可知，其因聽聞喇叭聲下樓後，即報警處理，
    並等候警員到場，等候時間不長，等候期間被告在車上，足
    證被告飲用酒類之時間，係在李家豐下樓察看之前，並非李
    家豐下樓察看後，被告另有飲酒導致吐氣酒精濃度達每公升
    0.81毫克之情況。
㈡、李家豐就其下樓察看之狀況證稱：我看到被告的車跟我的車
    ，是車頭對車頭（原審卷第288頁）、警員拍攝現場照片中
    ，被告車輛已經移動過了，是警察到場之後他才移車的（同
    卷第292頁）、警卷照片是警察來之後被告有往後移動車子
    ，被告車子原本更靠近我的車子，整個車子貼在一起，警察
    來以後被告才稍微退後10幾公分（同卷第295-296頁）等語
    ，核與警員拍攝之現場照片所呈現之狀況相符（警卷第47頁
    、49頁）。就上開證人李家豐之證述內容，核以被告於警詢
    中供稱：「對方在我們家橫的，把我們的家門整個…」（本
    院卷第202頁）、「我就故意把車子挪動，就跟他…」（同卷
    第205頁）、「我停在他的前面之後，跑去SEVEN買一瓶高粱
    在那邊等他」（同卷第212頁）、「我就故意把車子停在他
    的」、「前面」、「就等於是車牌對車牌這樣，接觸一下」
    、「對方就回來啦，啊回來就說，什麼你撞到我」（同卷第
    213-214頁）、「（警察：那個距離多遠？）距離喔，距離
    根本就不到…」、「10公分啦」、「10公分到20公分」、「
    我沒有故意去撞」、「開到…貼在、貼在他的那個…」（同卷
    第215頁）、「（警察：你在什麼時候喝的？）差不多…2點5
    0，2點…」、「2點半，因為我回頭氣得半死，因為沒有辦法
    」、「（在哪裡喝的？）我是在車上」、「然後我就往前開
    ，開到他那個車…」（同卷第215-216頁）、「車子沒有發動
    ，是我要往前的時候…」、「（警察：你為什麼要往前？）
    啊，我就、我就故意要把車牌跟他的車牌貼在一起」、「其
    實是貼在一起而已，都沒有…」、「有碰到一、一點點」（
    同卷第217-218頁）、「（警察：肇事之後有沒有移動現場
    ？）沒有啊」、「我就往後差不多…」（同卷第218頁）等情
    ，其中就被告以車頭對車頭方式貼近李家豐車輛，被告有往
    後移動車輛等情，與上開證人李家豐之證述實屬一致，而依
    被告上開供述之脈絡可知，被告係因發現李家豐之汽車停放
    於其住處門口，被告心生不滿，先將其自小客貨車停放在李
    家豐車輛前方，再前往附近便利商店購買酒類後上車等候並
    飲用，復因等候期間過久，越發氣憤難耐，乃刻意將其自小
    客貨車之車頭，朝李家豐汽車車頭逼近，因此導致車牌互相
    貼合，則被告確實有飲酒後駕駛車輛之事實，即堪認定。
三、被告雖辯稱，是在停車後在車內飲酒，飲酒後並未駕駛車輛
    等語，然查：
㈠、被告於警詢時供稱：「我都沒有喝酒，然後我一直繞，2次、
    3次，最起碼有2個多鐘頭以上的時間」、「後來我沒有辦法
    ，我沒有辦法進去，後來我就把車停在那邊，我就到了，跑
    去那個SEVEN，我就跑進去SEVEN我就拿那個1瓶38度的」、
    「高粱丟我車上，我就在那邊等他」、「我、我在裡面，後
    來我喝了、喝了那個你知道高粱的那個」（本院卷第204頁
    ）、「對啊！我實在是很氣」、「啊我就故意把車子挪動，
    就跟他…」（同卷第205頁），依其上開供述內容，被告因發
    覺住處門口遭李家豐汽車阻擋，開車在附近繞行許久，未見
    李家豐將汽車駛離，乃先將其自小客貨車停放在附近後，前
    往便利商店購買高粱酒再返回車上等候，並在車內飲用高粱
    酒，再因氣憤難耐，將其自小客貨車刻意貼近李家豐之汽車
    ，則其有在飲酒後駕車之事實，本屬明確。
㈡、被告除於警詢之初供述上開過程外，因被告供述反覆不定，
    經警員再次確認上開情節，被告供稱：「（警察：那台不認
    識的，怎麼會去擋在你家的外面？）我哪知道，我就繞1圈
    、2圈、3圈啊」、「（警察：為什麼就把他撞下去？）沒有
    ，我沒有撞他，我就停在他的前面」、「我停在他的前面之
    後，跑去SEVEN買一瓶高粱在那邊等他」、「喔我氣得…我氣
    到真的」等語（本院卷第211-212頁），足見被告第一次將
    自小客貨車停在附近下車買酒時，並未刻意將自小客貨車貼
    近李家豐之汽車。而被告後續再稱：「我就故意停在他的…
    」、「前面」、「就等於是車牌對車牌這樣，接觸一下」、
    「對方就回來啦，啊回來就說，什麼你來撞我的，我說我哪
    有」（同卷第213-214頁）、「（警察：那個距離多遠？）
    距離根本就不到…」、「10公分啦」、「開到…貼在、貼在他
    那個…」（同卷第215頁）、「我是在車上」、「我在車上，
    在靜止狀態，我都沒有把車子動」、「然後我就往前開，開
    到他的那個車…」（同卷第216頁）、「車子沒有發動，是我
    要往前的時候…」、「才發動的」、「我就故意要把車牌跟
    他的車牌貼在一起」、「對方車主…就回來了」、「其實是
    貼在一起而已，都沒有…其實都，都沒有」（同卷第218頁）
    、「（警察：那你是哪裡撞到他的哪裡？）車頭對車頭啦，
    我就故意…、「（警察：肇事以後有沒有移動現場？）沒有
    啊」、「（有沒有移動1公尺還2公尺？）我就往後差不多…
    」（同卷第220頁）等語，其雖否認與李家豐汽車發生撞擊
    ，然亦明確供稱，當時因氣憤難耐，刻意將車頭往前逼近李
    家豐汽車車頭，2車車牌相貼，隨後則因李家豐前來察看，
    被告再將自小客貨車往後退，則被告有於飲酒後駕駛車輛之
    行為，已為其供述明確。
㈢、除被告之供述外，證人李家豐亦證稱：我聽到有人按喇叭聲
    才下樓，我看到被告車貼到我的車頭，車頭對車頭（原審卷
    第288頁）、被告車子有往後移動，在警察所拍照片之前，
    被告的車子是更靠近我的車子，整個車子貼在一起（同卷第
    295-296頁）等語，核與被告上開供稱，以車頭貼近李家豐
    汽車車頭，李家豐下樓後被告才將自小客貨車往後退等情，
    亦屬相符。再依現場照片顯示，被告自小貨車與李家豐汽車
    ，於警員到場時，確實呈現車頭對車頭之相對位置（警卷第
    47頁、49頁），且2車車頭距離不遠等狀態，足以佐證上開
    被告之供述與證人李家豐之證述。
㈣、至於辯護意旨又稱，由警員所拍攝照片，並無法看出李家豐
    汽車車頭受有損害，且李家豐於原審作證時，亦無法確認確
    實有車損發生，被告賠償李家豐新臺幣8仟元，僅為息事寧
    人，不能作為對被告不利之認定等語，然被告供稱其有於飲
    酒後，將自小客貨車車頭逼近李家豐汽車之駕駛行為明確，
    核與證人李家豐之證述及現場照片並無不符，至於被告以車
    頭逼近李家豐汽車，是否確實造成車損，本與公共危險罪之
    構成要件無涉，辯護人一再爭執此情，實與本罪之成立並無
    影響。酒後駕車之公共危險罪於102年修法後，即已明確採
    取抽象危險犯之立法模式，用以宣示該罪處罰之目的，在於
    非難駕駛人漠視交通安全之不負責任心態，屬追究行為責任
    之立法模式，而非結果責任，自不以發生實際危害為必要，
    至於具體個案中，行為人行為之危險性或危害性程度，僅為
    量刑時應審酌之事項，無涉於犯罪之成立，本件被告飲酒後
    ，既已有發動引擎移動車輛之行為，並經檢測吐氣酒精濃度
    達每公升0.25毫克以上，即已該當本罪，至於其駕駛行為之
    長短、所生危害之嚴重程度，僅屬量刑應予斟酌之因素，並
    無礙於犯罪之成立。
四、綜上，本件事證已經明確，被告所辯不足採信，應依法論罪
    科刑。　　
肆、論罪科刑及撤銷原判決之理由
一、被告沈吉峯行為後，刑法第185條之3第1項之罪，於111年1
    月28日修正公布，同年月30日生效施行，修正後之規定提高
    有期徒刑及併科罰金之法定刑度，並未更有利於被告，比較
    新舊法後，本件應依刑法第2條第1項前段規定，適用修正前
    之規定。是核被告所為，係犯修正前刑法第185條之3第1項
    第1款之吐氣所含酒精濃度達每公升0.25毫克以上而駕駛動
    力交通工具罪。
二、被告前因公共危險案件，經臺灣臺南地方法院以108年度交
    簡字第87號判決判處有期徒刑6月，併科罰金新臺幣2萬元確
    定，有期徒刑於109年6月16日執行完畢，其於執行完畢後之
    5年內，故意再犯本件有期徒刑以上之罪，為累犯，起訴及
    公訴意旨並請求依累犯規定加重其刑，經本院調查後，被告
    及辯護人對被告構成累犯之事實表示沒有意見（本院卷第24
    2頁），累犯之事實並未陷於不明，是被告本件構成累犯，
    應可認定。本院審酌被告方因酒後駕車之公共危險案件，於
    109年6月16日執行完畢，於110年6月5日又再犯本案，刑罰
    之執行並未使被告生警惕之效，其刑罰反應力薄弱，有特別
    惡性，且縱使依刑法第47條第1項規定加重最低本刑，亦無
    致其所受刑罰超過其所應負擔罪責之情事，爰依刑法第47條
    第1項之規定加重其刑。
三、撤銷原判決之理由：㈠勘驗為法院或檢察官，因調查證據及
    犯罪情形，所為之檢驗處分，勘驗於審判中由法院，偵查中
    由檢察官實施之，此觀刑事訴訟法第212條之規定甚明。而
    各級法院之法官助理，僅係承法官之命，辦理訴訟案件程序
    之審查、法律問題之分析、資料之蒐集等事務，並無實施勘
    驗之權限。又勘驗時，為杜勘驗過程之爭議，擔保勘驗結果
    之確實，使當事人、辯護人於審判程序能適切行使其攻擊、
    防禦權，尤以在場權之保障，更有其必要。故事實審法院行
    勘驗時，倘無法定例外情形，而未依法通知當事人及辯護人
    ，使其有到場之機會，所踐行之訴訟程序自有瑕疵，應認屬
    違背法定程序取得之證據（最高法院97年度台上字第6667號
    、95年度台上字第2342號判決意旨參照）。本件被告於原審
    爭執警詢筆錄之證據能力，原應由法院依法勘驗後，製作勘
    驗筆錄，方得做為證據，原審法院僅由法官助理進行勘驗，
    製作勘驗筆錄（原審卷第151頁、第185-216頁），通知辯護
    人表示意見後，於準備程序僅由法官勘驗警詢光碟18時42分
    40秒至42秒間之錄影時間，並製作勘驗筆錄（原審卷第243-
    244頁），其餘均未予勘驗，原判決卻逕以法官助理製作之
    全程勘驗筆錄做為證據，並作為原判決之附件，其所踐行之
    訴訟程序即有瑕疵。㈡本件依檢察官所提之證據，僅足以認
    定被告於飲酒後，將原本停放在李家豐汽車前之自小客貨車
    ，啟動並往前貼近李家豐之汽車，則被告駕駛時間甚短，危
    害性亦有限，此與酒後駕駛汽車行駛於道路上之情況不同，
    於量刑上自應有所區別，原判決量處被告有期徒刑6月，併
    科罰金9萬元，顯受被告上開構成累犯案件之宣告刑所影響
    ，而酌予提高宣告刑，然本件僅足認被告有於酒後短暫移動
    車輛之行為，與上開案件情節顯有分別，原判決量處之刑亦
    有違罪刑相當原則。是以，被告上訴後，仍以前詞否認犯行
    ，雖無理由，然原判決既有上開違誤之處，即屬無法為維持
    ，應予撤銷改判。
四、爰審酌被告前因酒後駕車之公共危險案件，經臺灣臺南地方
    法院以106年度交簡字第477號判決判處有期徒刑4月確定、1
    06年度交簡字第989號判決判處有期徒刑5月確定、106年度
    交簡字第3770號判決判處有期徒刑4月確定、108年度交簡字
    第87號判決判處有期徒刑6月併科罰金新臺幣2萬元確定，本
    件已屬5度再犯，其一再觸犯相同刑罰規定，未知悔悟，本
    件幸未造成他人生命、財產之危害，否則恐將面臨更為重之
    刑罰處罰，被告應知所警惕。並斟酌被告僅短暫移車，犯罪
    情節與酒後駕駛車輛行駛於道路之情況不同；自陳專科肄業
    之教育程度，經營工廠維生，已婚，與配偶同住，子女已成
    年等家庭生活狀況，暨其前科素行與犯後態度等一切情狀，
    量處如主文所示之刑，並諭知易科罰金之折算標準。
伍、應適用之程序法條：刑事訴訟法第369條第1項前段、第364
    條、第299條第1項前段。　　　　　
本案經檢察官莊立鈞提起公訴、檢察官陳昱旗到庭執行職務。
中　　華　　民　　國　　111 　年　　8 　　月　　31　　日
                  刑事第二庭    審判長法　官  楊清安
                                      法　官  陳顯榮
                                      法　官  蕭于哲
以上正本證明與原本無異。
不得上訴。
　　　　　　　　　　　　　　　　　　　書記官  鄭信邦
中　　華　　民　　國　　111 　年　　8 　　月　　31　　日
附錄本案論罪科刑法條全文
修正前中華民國刑法第185條之3
駕駛動力交通工具而有下列情形之一者，處2年以下有期徒刑，
得併科20萬元以下罰金：
一、吐氣所含酒精濃度達每公升零點二五毫克或血液中酒精濃度
    達百分之零點零五以上。
二、有前款以外之其他情事足認服用酒類或其他相類之物，致不
    能安全駕駛。
三、服用毒品、麻醉藥品或其他相類之物，致不能安全駕駛。